【裁判字號】    89,基勞小,3
【裁判日期】    900425
【裁判案由】    給付工資
【裁判全文】
臺灣基隆地方法院基隆簡易庭小額民事判決    八十九年度基勞小字第三號
    原      告  丙○○
    送達代收人  詹文凱律師
    法定代理人  甲○○
    複  代理人  乙○○
右當事人間請求給付工資事件，本院判決如左：
    主    文
原告之訴及假執行之聲請均駁回。
訴訟費用新台幣肆佰貳拾柒元由原告負擔。
   事實及理由要領
甲、兩造聲明及陳述要旨
壹、原告方面
一、聲明：求為判決被告應給付原告新台幣（下同）一萬零八百五十一元及自起訴狀
    繕本送達被告翌日（即民國八十九年十月三十日）起至清償日止，按年息百分之
    五計算之利息。
二、陳述：
  (一)原告為被告僱用之勞工，自七十四年三月起任職迄今，依被告內部之規定，原告
    每年享有例假外休假二十八日、國定假日八日，另公司人員自八十五年七月起實
    施隔週六輪休之制度，事假於十四日內均不扣資。詎被告自八十八年一月一日起
    ，片面宣布比照公務人員隔週週六休假之方式，並取消原有之國定假日，然原告
    本即採隔週週六輪休制，比照公務人員並無受益，且因取消原有國定假日八日，
    致休假日反而減八日，被告又變更原告事假十四日內不扣薪之勞動條件，事假均
    予扣薪。原告在八十八年間共請休假十一日、事假四十一小時，並未逾得休假日
    數及不扣薪事假日數，被告不顧雙方原有之勞動條件，於原告之八十九年二月份
    薪資內扣除四千一百七十一元，另原告於八十九年五月請事假五日，亦未逾不扣
    薪事假日數，被告亦自原告八十九年七月份薪資內扣除一萬零六百八十元，次月
    始退還四千元，此二項扣薪已違反雙方勞動契約原定之勞動條件，因此訴請被告
    給付一萬零八百五十一元，及自起訴狀繕本送達翌日起算法定遲延利息之判決。
  (二)被告雖於八十五年間民營化，然其於民營化前早有勞動基準法之適用，且勞動基
    準法為勞動契約中勞動條件之最低標準規定，勞動契約之約定，未及該法所訂標
    準者，應強制調整至其標準，超過標準者，應依其約定，此為勞動基準法之基本
    法理，並非勞動基準法適用後，所有勞動契約比照勞動基準法規定，而原較有利
    勞工者亦須往不利方面調整，則勞工權益反而受損，殊非其立法之本意。被告原
    僱用原告之勞動條件，關於例假及給假均訂明於工作規則中，其中國定假日為十
    六日，而一般公務員僅有國定假日八日，被告民營化時，原告享有週六隔週輪休
    之權益，嗣於八十八年比照公務員實施隔週休二日制後，對原告不僅毫無助益，
    且將原有國定假日由十六日減少為八日，對原告更為不利，另原告年資在九年以
    上，故有年休假二十八日，被告於八十五年民營化，僅為股權之變更，法人格並
    未變更，故兩造原有勞動契約非經雙方另行協議，任何一方不得自行變更，被告
    對於例假及給假之變更，未得原告同意，自不生變更契約之效力，兩造權益應依
    原來之工作規則，被告以勞動基準法及勞工請假規則為依據，顯然有意規避兩造
    間原有之契約約定。原告享有不扣薪事病假之日數，如依工作規則之內容，共有
    四十九日，遠超過原告主張之十五日，縱依被告之主張僅為五日，原告八十八年
    及八十九年所請事病假亦未超過，被告何能扣除原告之薪資？
  (三)原告僅在八十七年時表示該年之休假爭議不願再追訴以換取其他勞動條件，但未
    獲被告書面同意，原告從未同意以後每年之事病假不扣薪之日數皆為五日，且被
    告片面規定休假天數，迫使原告無法申請爭議中之休假天數，如要多請假惟有以
    請事假來代替，故國定假日、特別休假日、不扣薪之事病假與本案自有絕對之關
    聯性。
貳、被告方面
一、聲明：求為判決駁回原告之訴。
二、陳述：
  (一)被告於八十五年二月十五日民營化，依公營事業移轉民營條例第八條第三項規定
    ：「移轉為民營後繼續留用人員，得於移轉當日由原事業主就其原有年資辦理結
    算‧‧‧」，另依公營事業移轉民營條例施行細則第十八條（原為第十五條）規
    定：「本條例第八條第三項所謂結算，指結清年資，辦理給付。辦理結算後之從
    業人員，其年資重新起算」，原告於被告民營化時選擇留任，其在被告民營化前
    之服務年資依上開規定辦理結算，並重新起算其年資，故被告民營化後，原告之
    特別休假日數應依勞動基準法第三十八條規定，繼續工作滿一年以上，始給予七
    日休假，然被告基於體恤員工，依八十五年一月五日勞資座談會結論，於民營化
    第一年（即八十五年二月十五日起），即給予所有民營化留任之岸勤員工七日之
    特別休假，之後即依照勞動基準法第三十八條規定辦理，故原告於八十八年之特
    別休假日數應為九日，原告主張其享有之特別休假日為二十八日，並無依據。又
    依勞動基準法第四十三條規定：「勞工因婚、喪疾病或其他正當事由得請假；請
    假應給之假期及事假以外期間內工資給付之最低標準，由中央主管機關定之」，
    勞工請假規則第一條：「本規則依勞動基準法第四十三條規定訂定之」，同規則
    第七條規定：「勞工因有事故必須親自處理者，得請事假，一年內合計不得超過
    十四日。事假期間不給工資」，被告於八十六年十二月七日與產業工會協議，約
    定八十七年一月一日起，全年請事假病假在五日內薪資照給，且原告亦於八十七
    年八月六日以律師函通知被告，表示同意一年內請事假病假在五日內不予扣薪之
    勞動條件，現又主張其享有一年內請事假不扣薪之勞動條件，實屬荒謬。本件原
    告八十八年之特別休假日為九日，一年請事假五日內（一日八小時，計四十小時
    ）不予扣薪，原告於八十八年請休假十一日、事假四十一小時，所請休假逾二日
    、事假逾一小時，則被告於原告之八十九年二月份薪資內扣除四千一百七十一元
    ，另原告自八十九年一月份至四月份共請事假、病假計二日六小時，於八十九年
    五月請事假五日，已逾不扣薪請假日數二日六小時，被告於原告八十九年七月份
    工資扣除六千六百八十元，並無違反勞動契約。
  (二)原告主張國定假日勞動條件部分，與本案訴訟標的毫無關連，另原告於起訴狀已
    自承八十八年間請事假四十一小時，而其自八十九年一月份至同年五月份之請假
    日數已達七日六小時，亦有出勤統計表足稽，原告之主張不足採信。
乙、理由要領
壹、本件原告起訴主張其為被告公司員工，任職至今得享特別休假二十八日，被告公
    司於八十八年一月一日片面取消原有國定假日，並變更事假十四日內不扣薪之勞
    動條件，原告於八十八年、八十九年間之休假、事假並未逾得休假日數及不扣薪
    事假日數，被告公司予以扣薪，故請求被告公司給付扣除之薪資一萬零八百五十
    一元，及自起訴狀繕本送達翌日起按法定利率計算之遲延利息。被告公司則以原
    告已依公營事業移轉民營條例規定結清舊年資，原告已非公務員，其特別休假及
    事、病假之日數應依勞動基準法之規定等語，作為抗辯。
貳、原告主張被告公司以原告請假逾不扣薪之日數，分別於八十九年二月份扣除薪資
    四千一百七十一元，及於八十九年七月份扣除薪資一萬零六百八十元，次月再退
    還四千元之事實，為兩造所不爭執，並有原告提出之岸勤員工給與資料通知單影
    本二紙在卷可稽，原告此部分之主張，堪信為真實。惟按公營事業移轉民營條例
    施行細則第十五條規定：「本條例第八條第三項所稱結算，指結算年資，辦理給
    付。辦理結算後之從業人員，其年資重新起算。」，且「公營事業單位之勞工改
    變為公務員兼具勞工身分時，已依有關規定辦理勞工退休而領取退休金者，原勞
    動契約即屬終止，其以公務員兼具勞工身分繼續服務，應認另成立新勞動契約，
    工作年資應自繼續受僱當日起算，此觀勞動基準法施行細則第五條第一項規定旨
    趣自明。」，最高法院七十七年度台上字第二三四四號判決可資參照。被告公司
    於八十五年二月十五日起由公營事業開放民營，原告於移轉為民營後繼續留用，
    被告公司依公營事業移轉民營條例就其原有年資辦理結算，並已給付原告年資結
    算金，此為原告所不爭執，則被告公司民營後員工已無公務員身分，且員工公營
    年資已結清給付，原告原基於公務員法令所得之權利自不得於被告公司民營後要
    求延續。申言之，被告公司公營轉為民營時，其留用之從業人員年資，本應由民
    營之被告公司繼受，惟該項年資須遲至員工退休時始得以結清，但行政院為保護
    該等從業人員，於立法時即規定不論從業人員是否已達退休條件均從優按照勞基
    法退休金給付標準，一律予以結清辦理給付。本案被告公司於移轉民營後已給付
    原告年資結算金，原告亦已具領而結算年資，因此移轉民營後之被告公司與其隨
    同移轉之從業人員間勞動關係顯已發生變化，即隨同移轉之從業人員於結清年資
    時就民營後之被告公司而言已無年資存在，既無年資，則參照上開最高法院判決
    意旨，應認係另成立新勞動契約，原告自不得主張依被告公司轉為民營前之年資
    計算特別休假之日數。從而，被告公司抗辯轉為民營後，原告於八十八年二月十
    四日工作年資始滿三年，依勞動基準法第三十八條規定，原告於八十八年度之特
    別休假為九日，尚可採信，退步言之，縱認被告公司轉為民營前之工作規則關於
    給假部分之規範仍有拘束勞工與雇主雙方之效力，則原告於八十八年度之休假，
    依「公務人員請假規則」之規定，亦僅有七日。
參、又八十五年二月十五日被告公司轉為民營後，其所屬之產業工會即台北市陽明海
    運股份有限公司產業工會對於員工請事、病假不給薪資部分有意見，請被告公司
    於全年在職請事、病假在五至八日以內薪資照給，經雙方於八十六年十二月十七
    日開會，被告公司表示尊重工會上開意見，嗣原告並於八十七年八月六日以友文
    律字第○五八號律師函通知被告公司，表示同意一年內請事、病假在五日內不扣
    薪資之條件，業據被告提出台北市陽明海運股份有限公司產業工會八十七年一月
    十四日（87）陽工字第一四三號函附八十六年十二月十七日第二屆第十一次理監
    事會會議紀錄、友聯法律事務所八十七年八月六日以友文律字第○五八號律師函
    影本各一件可憑，足見被告公司係全面對給假方式做調整，並非單就原告個人而
    為，並已取得產業工會及原告之同意，原告事後辯稱並未同意以後每年之事病假
    不扣薪之日數皆為五日云云，不足採信。
肆、經查，被告公司抗辯原告於八十八年度請休假十一日、事假四十一小時，於八十
    九年一至五月請事、病假共七日五小時，並提出原告個人出勤統計查詢表可證，
    原告對上開請假日數並不爭執，然主張被告公司係片面認定差假類別，故對請假
    之事由有異議，惟原告對於所謂差假類別不符之事實，並未舉證以實其說，尚難
    採信，則原告於八十八年度請休假十一日、事假四十一小時，休假已逾二日、事
    假已逾一小時，另於八十九年一至五月請事、病假共七日五小時，已逾雙方約定
    不扣薪請假日數二日六小時一節，應可認定，是被告公司扣除上開逾越不扣薪日
    數部分之薪資，並無不合。從而原告請求被告給付扣除之薪資一萬零八百五十一
    元，及自起訴狀繕本送達翌日起按法定利率計算之遲延利息，為無理由，應予駁
    回。原告之訴既經駁回，其聲請本院依職權宣告假執行，即失所依據，應併予駁
    回。
伍、本件訴訟費用四百二十七元（裁判費一百十一元、送達郵費三百十六元），由原
    告負擔。
中      華      民      國    九十      年     四     月     二十五     日
~B臺灣基隆地方法院基隆簡易庭
~B        法      官  陳湘琳
右正本證明與原本無異。
對於本件判決如有不服，應於收受送達後二十日內向本院提出上訴書狀，上訴於本院
合議庭，並按他造當事人之人數附具繕本。
當事人之上訴，非以判決違背法令為理由不得為之，上訴狀應記載上訴理由，表明下
列各款事項：
（一）原判決所違背之法令及其具體內容。
（二）依訴訟資料可認為原判決有違背法令之具體事實。
中      華      民      國    九十      年     四     月      三十      日
~B        法院書記官  王靜敏


司法院資訊處製作；財團法人民間司法改革基金會備份。
